【裁判字號】    89,訴,3498
【裁判日期】    900612
【裁判案由】    損害賠償
【裁判全文】
臺灣臺北地方法院民事判決  八十九年訴字第三四九八號
    原      告  戊○○○
    訴訟代理人  乙○○
    被      告  台灣汽車客運股份有限公司
    法定代理人  丁○○
    被      告  丙○○
    共      同
    訴訟代理人  甲○○        .
右當事人間請求損害賠償事件，本院判決如左：
    主    文
被告應連帶給付原告新台幣陸拾壹萬捌仟玖佰捌拾元。
原告其餘之訴駁回。
訴訟費用由被告連帶負擔十分之八，餘由原告負擔。
    事    實
甲、原告方面：
  壹、聲明：被告應給付原告新台幣（下同）柒拾伍萬元。
  貳、陳述：
    一、原告於民國八十七年十月九日十七時四十五分許，行經台北市○○街口行人
        穿越道時，遭由同市○○○路向東行駛，行經塔城街口欲向左轉入塔城街之
        被告台灣汽車客運股份有限公司（下稱台汽公司）所屬由被告丙○○駕駛之
        車號FD-348號營業用大客車撞及，致原告受有頭部外傷併後枕部血腫、右上
        臂及左手肘挫傷併瘀血、味覺及嗅覺功能喪失等傷害。
    二、原告年近七十歲，遭被告丙○○撞傷後除花費大量醫藥費，精神亦受重大傷
        害，尤以味覺、嗅覺喪失，行動非常不便，精神因而痛苦萬分，有關醫藥費
        部分，目前保存之收據共計一萬八千九百八十元，被告應依法連帶賠償，另
        精神上之損害，被告應依民法第一百九十五條之規定，連帶賠償原告慰藉金
        七十三萬一千零二十元。
    三、被告丙○○為被告台汽公司之受僱人，被告台汽公司選任被告丙○○為司機
        ，未盡相當之注意，依民法第一百八十八條規定，應與被告丙○○連帶負賠
        償責任。為此訴請被告連帶賠償七十五萬元。
    四、有關八十八年一月八日及八十八年一月二十二日診斷證明書被告質疑部分：
        八十八年一月八日診斷書，其診斷書內容略以頭部受傷併嗅覺受損併腰部挫
        傷，而醫囑部分則記錄原告自八十七年十月九日來院急診，同年十月十四日
        、十月十六日、十月二十日、十月二十七日、十二月八日、八十八年一月八
        日計赴中興醫院七次，並未間斷，而據中興醫院八十九年十一月十七日診斷
        證明所載：「八十七年十月九日頭部受傷，八十七年十二月八日發現味覺及
        嗅覺喪失」，從而可證原告因被告過失撞傷頭部外傷併枕部血腫，確為造成
        原告味覺及嗅覺喪失之原因，應勿庸置疑，至於事後赴大陸就醫及回台後赴
        吳火獅醫院，均係在中興醫院於八十八年一月八日開出診斷證明之後所發生
        之醫療行為，與原告於八十七年十二月八日發現味覺及嗅覺喪失，已無任何
        關聯及影響，被告上項質疑顯無由成立。
    五、原告係高中畢業，為家庭主婦。
  參、證據：提出診斷證明書影本三紙、醫療費用收據影本八十三紙為證，並聲請向
      台北市立中興醫院函查原告病情。
乙、被告方面：（被告台汽公司未於最後言詞辯論期日到場，據其以前到庭及提出書
    之陳述，與被告丙○○相同）
  壹、聲明：駁回原告之訴。
  貳、陳述：
    一、本件肇事後原告赴台北中興醫院就診，所持診斷證明八十八年一月八日及八
        十八年一月二十二日二張，病情記述差異甚大，又事後自行赴大陸就醫，另
        回台後赴吳火獅醫院以心臟科、家醫科、皮膚科、神經科等掛號收據要求賠
        償，及嗅覺受損與腰痛，均難認定為本件事故所造成。
    二、本件經原告於八十九年六月二十一日向台灣板橋地方法院提出刑事附帶民事
        訴訟，並經八十九年七月十八日八十九年度附民字第二四四號判決刑事部分
        不受理，附帶民事訴訟部分駁回原告之訴，另諭知對前項判決不服非對刑事
        判決上訴時不得上訴。
    三、被告丙○○係高職畢業，任職業駕駛，年薪約五十萬，未婚，租屋居住。
  參、證據：提出台灣板橋地方法院八十九年度附民字第二四四號刑事附帶民事訴訟
      判決影本一件為證。
丙、本院依職權調取台灣板橋地方法院檢察署八十八年度偵字第二六一八八號偵查卷
    宗。
    理    由
一、原告雖曾就本件損害賠償事件，向台灣板橋地方法院提出刑事附帶民事訴訟，經
    該院於八十九年七月十二日以八十九年度附民字第二四四號判決駁回原告之訴，
    惟按於刑事訴訟程序附帶提起民事訴訟，因刑事判決諭知無罪、免訴或不受理，
    而以判決駁回其訴，該附帶民事訴訟判決係屬程序上判決，並非實體上之本案判
    決，自得另行提起民事訴訟（司法院二十五年院解字第一六０一號解釋參照），
    是本件原告另行提起本訴，並無不合，被告爭執原告起訴之合法，自無理由，先
    予敘明。
二、被告台汽公司經合法通知，未於言詞辯論期日到場，核無民事訴訟法第三百八十
    六條所列各款情形，爰依原告之聲請，由其一造辯論而為判決。
三、原告主張其在八十七年十月九日十七時四十五分許，行經台北市○○街口行人穿
    越道時，遭由同市○○○路向東行駛，行經塔城街口欲向左轉入塔城街之被告台
    汽公司所屬由被告丙○○駕駛之車號FD-348號營業用大客車撞及，致受有頭部外
    傷併後枕部血腫、右上臂及左手肘挫傷併瘀血、味覺及嗅覺功能喪失等傷害，並
    因而支出大量醫療費用，依目前保存之收據共計一萬八千九百八十元，且精神上
    萬分痛苦；又被告丙○○為被告台汽公司之受僱人，台汽公司選任被告擔任駕駛
    未盡相當注意，為此依侵權行為之法律關係，請求被告連帶賠償醫療費用一萬八
    千九百八十元，慰撫金七十三萬一千零二十元等情；被告則以原告不能證明其所
    受味覺、嗅覺喪失之傷害，係本件事故所造成，且其提出之吳火獅醫院心臟科、
    家醫科、皮膚科、神經科等掛號收據，亦難認與本件傷害有關等語，資為抗辯。
四、原告主張之事實，業據其提出診斷證明書及醫療費用收據等件為證，被告對於丙
    ○○受僱於台汽公司，於八十七年十月九日駕駛台汽公司所屬營業大客車撞及原
    告之事實，固不爭執，惟以前詞置辯，經查，被告丙○○於八十七年十月九日十
    七時四十五分許，駕駛被告台汽公司所屬車號FD-348號營業大客車，沿台北市○
    ○○路由東往西行駛，行經同市○○街口欲向左轉入塔城街時，本應注意汽車行
    近行人穿越道前，應減速慢行，遇有行人穿越時，無論有無交通警察指揮或號誌
    指示，均應暫停讓行人先行通過。又依當時情形，並無不能注意之情事，詎被告
    丙○○疏未注意，於原告經過上開路口之行人穿越道時，竟未減速慢行，讓原告
    優先通過，致煞車不及而撞及原告，使其受有頭部外傷併後枕部血腫、右上臂及
    左手肘挫傷併瘀血、味覺及嗅覺喪失功能等傷害之事實，業經本院調取台灣板橋
    地方法院檢察署八十八年度偵字第二六一八八號偵查卷宗，查閱兩造在該案之陳
    述及卷附台北市政府警察局大同分局道路交通事故調查報告表、台北市政府警察
    局交通事故談話紀錄表、台北市政府警察局交通大隊交通事故研判表等件，核屬
    相符；又原告因本件車禍致受味覺、嗅覺喪失之傷害，亦經台北市立中興醫院函
    覆本院在卷，有該院九十年三月十九日北市興服字第九０六０一七五四００號函
    附卷可稽；而原告受傷部位包函腦部，依常情極可能引起其餘器官功能之病變，
    是原告因在吳火獅醫院就醫，取得該院心臟科、家醫科、皮膚科、神經科等掛號
    收據，堪認係原告因本件車禍所支出之醫療費用證明。是原告主張之事實，應可
    採信，被告所辯則無可取。
五、按因故意或過失不法侵害他人之權利者，負損害賠償責任；受僱人因執行職務，
    不法侵害他人之權利者，由僱用人與行為人連帶負損害賠償責任；不法侵害他人
    之身體、健康，被害人雖非財產上之損害，亦得請求賠償相當之金額，民法第民
    法第一百八十四條第一項前段、第一百八十八條第一項前段、第一百九十五條第
    一項（本件侵權行為之債發生於民法修正前之八十七年月間，依民法債篇施行法
    第一條規定，應適用修正前民法規定）分別定有明文。查被告丙○○係被告台汽
    公司之受僱人，於執行職務時因過失致原告受有前開傷害，依上開規定，被告應
    連帶負損害賠償責任。茲就原告請求賠償之損害，應否准許，分述如次：
  (一)醫藥費用部分：本院核算原告所提出附卷之醫療費用收據，已逾二萬元，是原告
    主張其因被告丙○○肇事受傷支出醫療費用一萬八千九百八十元（有留存收據部
    分），堪予採信，故原告請求此部分損害賠償，應予准許。
  (二)慰撫金部分：按人之精神活動，常須藉由視聽嗅味觸覺等功能之媒介，本件原告
    因被告丙○○之侵權行為，除受身體外傷，尚有味覺、嗅覺功能之喪失，原告受
    有精神上痛苦，自堪認定。查原告為高中畢業、現為家庭主婦，被告為高職畢業
    、任職業駕駛、年薪約五十萬、租屋居住等情，業據兩造陳明在卷，本院斟酌上
    情並參照兩造之經濟能力、身分、地位等一切情狀，認原告請求慰撫金七十三萬
    一千零二十元，尚屬過高，應予核減為六十萬元為適當。
六、綜上，原告得請求之醫療費用及慰撫金，共計六十一萬八千九百八十元。從而原
    告依侵權行為之法律關係，請求被告連帶給付六十一萬八千九百八十元，為有理
    由，應予准許。逾此部分之請求，為無理由，應予駁回。
據上論結，本件原告之訴，為一部有理由，一部無理由，依民事訴訟法第七十九條但
書、第八十五條第二項，判決如主文。
中      華      民      國      九十    年      六      月     十二     日
                                    民事第六庭法      官  黃明發
右為正本係照原本作成
如對本判決上訴，須於判決送達後廿日內向本院提出上訴狀
中      華      民      國      九十    年      六      月      十八    日
                                              法院書記官  謝梅琴


司法院資訊處製作；財團法人民間司法改革基金會備份。
